【裁判字號】    97,交聲,1331
【裁判日期】    971204
【裁判案由】    聲明異議
【裁判全文】
臺灣彰化地方法院交通事件裁定        97年度交聲字第1330號
                                    97年度交聲字第1331號
移送機關即
原處分機關  交通部公路總局臺中區監理所彰化監理站
異  議  人
即受處分人  甲○○
上列異議人即受處分人因違反道路交通管理處罰條例案件，對於
交通部公路總局嘉義區監理所台南監理站之裁決書處分不服（裁
決日期及文號均如附表所載），聲明異議，經臺灣臺南地方法院
裁定移由本院審理，本院裁定如下：
    主  文
原處分撤銷。
甲○○不罰。
    理  由
一、按車輛駕駛人停車時，在道路收費停車處所停車，未依規定
    繳費，主管機關應書面通知駕駛人於7 日內補繳，並收取必
    要之工本費用，逾期再不繳納，處300 元罰鍰，道路交通管
    理處罰條例第56條第2 項定有明文。
二、次按法院受理交通事件，準用刑事訴訟法之規定，道路交通
    管理處罰條例第89條前段定有明文。又認定犯罪事實所憑之
    證據，雖不以直接證據為限，間接證據亦包括在內，然而無
    論直接證據或間接證據，其為訴訟上之證明，須於通常一般
    之人均不致有所懷疑，而得確信其為真實之程度者，始得據
    為有罪之認定，倘其證明尚未達到此一程度，而有合理之懷
    疑存在而無從使事實審法院得有罪之確信時，即應由法院為
    諭知被告無罪之判決（最高法院76年臺上字第4986號判例意
    旨參照）。是刑事訴訟法上法院認定被告有罪，就該有罪事
    實不能有任何之合理懷疑存在之原則，於法院審理行為人違
    反道路交通管理處罰條例案件時，亦當有其適用，易言之，
    法院於審理行為人違反道路交通管理處罰條例案件時，於踐
    行調查證據之程序後、欲為事實之認定時，如就原處分機關
    所認定之行為人違規事實仍有合理之懷疑，而無法達成百分
    之百確信，此際即應依訴訟上之待證事實「倘有懷疑，則從
    被告之利益作解釋」之證據法則，作對受處分人有利之認定
    。
三、原處分意旨略以：受處分人即異議人甲○○所有之車牌號碼
    4679-JF 號自小客車，於附表所示時間，在附表所示之地點
    違規，乃為警逕行舉發，嗣原處分機關以受處分人違反道路
    交通管理處罰條例第56條第2項規定，裁處罰鍰新台幣300元
    ，於法應無不合等語。
四、聲明異議意旨略以：伊所有之車牌號碼4679-JF 號自小客車
    ，已於96年12月27日由伊丈夫王騰樂出借予友人，事後伊丈
    夫屢次以傳簡訊之方式向對方催討，對方均關機、置之不理
    ，伊丈夫乃於97 年2月20日親赴臺南縣警察局永康派出所以
    侵占事由報案備查，並由臺南市警察局第四分局偵辦完畢，
    上述之違規行為並非伊所為，為此聲明異議，請求撤銷原處
    分等語。
五、經查：
（一）本件受處分人甲○○所有之車牌號碼4679-JF 號自小客車
      ，於附表所示時間，在附表所示之收費停車處所停車，經
      催繳不依規定繳費，乃為警逕行舉發，此有交通部公路總
      局嘉義區監理所台南監理站97年6月2日嘉監南字第74-IB0
      000000、74-IB704244號違反道路交通管理事件裁決書2紙
      在卷可稽，且為受處分人所不爭執，堪認屬實。
（二）惟本件受處分人之丈夫王騰樂確曾於97年2 月20日上午11
      時24分許，親赴臺南縣警察局永康分局永康派出所以侵占
      事由報案，並由臺南市警察局第四分局報請臺灣臺南地方
      法院檢察署偵辦完畢，且受處分人所有之車牌號碼4679-J
      F 號自小客車，已由受處分人丈夫王騰樂之父親王耀成於
      97年4 月28日上午8 時50分，在高雄市○○○路151382號
      停車位內自行尋獲等情，有臺南縣警察局永康分局永康派
      出所受理刑事案件報案三聯單1 紙（見臺灣臺南地方法院
      97年度交聲字第438號卷第4頁）、臺南市警查局第四分局
      97年5 月26日南市警四刑字第09744169050號函各1份在卷
      可憑，亦足堪採信。受處分人所稱並無於上述時、地駕駛
      前揭車輛，為「在道路收費停車處所停車經催繳不依規定
      繳費」之違規行為，且伊所有之車輛係遭他人惡意侵占，
      而遭他人駕駛後，違反交通法規等語，尚有所據。
（三）依前揭訴訟上之待證事實「倘有懷疑，則從被告之利益作
      解釋」之證據法則，本件僅因「在道路收費停車處所停車
      經催繳不依規定繳費」之違規行為，即予開單掣罰；且如
      前所述，本件尚不能排除該部自小客車遭他人不法侵占、
      駕駛而為違規行為之合理懷疑，是自應作對受處分人有利
      之認定為妥。
六、綜上所述，受處分人上開辯解尚非不足採信，此外，復查無
    其他積極證據足以證明受處分人有原處分機關所認定之前開
    違規行為，自應作對受處分人有利之認定，原處分機關不察
    ，遽對受處分人為前開裁決，即難認為允當，應認受處分人
    之異議為有理由，由本院將原處分撤銷，改諭知受處分人不
    罰，以資適法。
據上論斷，應依道路交通案件處理辦法第20條前段，裁定如主文
。
中    華    民    國    97    年    12    月    4     日
                  交通法庭        法  官  吳俊螢
以上正本證明與原本無異。
如不服本裁定，應於裁定送達後5日內向本院提出抗告狀 (須附
繕本 )。
中    華    民    國    97    年    12    月    4     日
                                  書記官  林怡吟
附表
 ┌─┬────┬───┬──┬────────┬────┬───┬───┐
 │編│裁決書  │違規時│違規│ 違  規  事  實 │違規地點│裁決書│裁決書│
 │號│ 文號   │間    │車號│                │        │裁決日│送達日│
 │  │        │      │    │                │        │期    │期    │
 ├─┼────┼───┼──┼────────┼────┼───┼───┤
 │1 │嘉監南字│97年3 │4679│在道路收費停車處│建國二路│97年6 │97年6 │
 │  │第裁74-I│月15日│-JF │所停車經催繳不依│092243  │月2日 │月2日 │
 │  │B0000000│      │    │規定繳費        │        │      │      │
 │  │        │      │    │                │        │      │      │
 ├─┼────┼───┼──┼────────┼────┼───┼───┤
 │  │嘉監南字│97年3 │4679│在道路收費停車處│三多三路│97年6 │97年6 │
 │2 │第裁74-I│月13日│-JF │所停車經催繳不依│033025  │月2日 │月2日 │
 │  │B0000000│      │    │規定繳費        │        │      │      │
 │  │        │      │    │                │        │      │      │
 └─┴────┴───┴──┴────────┴────┴───┴───┘


司法院資訊處製作；財團法人民間司法改革基金會備份。
